【裁判字號】    96,重上更(三),66
【裁判日期】    971203
【裁判案由】    偽造有價證券等
【裁判全文】
臺灣高等法院高雄分院刑事判決    96年度重上更(三)字第66號
上  訴  人
即  被  告  甲○○
指定辯護人  本院公設辯護人  孫妙岑
上列上訴人因偽造有價證券等案件，不服臺灣澎湖地方法院88年
度訴字第16號中華民國89年6 月15日第一審判決（起訴案號：臺
灣澎湖地方法院檢察署87年度偵字第460 號），提起上訴，經判
決後，由最高法院第3 次發回更審，本院判決如下：
    主  文
原判決撤銷。
甲○○共同意圖供行使之用，而偽造有價證券，處有期徒刑貳年
。緩刑肆年，並應於民國玖拾捌年肆月參拾日前向被害人乙○○
支付新臺幣肆拾萬元。如附表編號二所示本票上偽造發票人乙○○本票部分，編號三、四、五所示買賣契約偽造之乙○○署押、
方形印文各壹枚及偽造之乙○○方形印章壹個，均沒收之。
    事  實
一、甲○○為陳瑤管之子，陳瑤管與乙○○則屬兄弟關係，緣坐
    落澎湖縣湖西鄉○○段610 地號土地為陳瑤管與乙○○所共
    有，每人應有部分各1/2 ，而甲○○於民國83年7 月間，因
    房屋貸款而需款孔急，竟萌利用上開土地全部供擔保以貸款
    自行使用之意圖，為提供擔保以便向僑融股份有限公司（以
    下稱僑融公司，現已改組為融寶公司）借款，乃與鄭國隆（
    另經本院以96年度重上更（五）89號判處有期徒刑2 年，緩
    刑4 年並應向被害人乙○○支付新台幣（下同）40萬元）、
    李淑琳（即鄭國隆之妻，另案通緝中）共同基於偽造有價證
    券、行使偽造私文書及使公務員登載不實公文書之犯意聯絡
    ，由甲○○提供乙○○之年籍、住址等身分資料予李淑琳後
    ，李淑琳旋在澎湖縣馬公市某不詳地點，委託不知情之刻印
    者，未經乙○○同意，偽造乙○○之方形印章1 個，又於83
    年7 月20日，在澎湖縣馬公市○○路106 號鄭國隆所經營之
    新隆華商行內，甲○○等3 人共同以偽造乙○○之方形印章
    蓋印文於抵押權設定契約書（2 份）及土地登記申請書上，
    以偽造乙○○名義之本金最高限額800 萬元抵押權設定契約
    書、土地登記申請書，甲○○、李淑琳、鄭國隆3 人復於同
    日均明知乙○○並未同意以其之名義簽發本票，3 人又在新
    隆華商行內，由李淑琳以上開偽造之乙○○方形印章蓋在本
    票上偽造印文1 枚，並由甲○○同時在該本票上偽造乙○○
    之簽名署押1 枚，再由李淑琳填上本票面額8 百86萬4800元
    ，以共同偽造乙○○為共同發票人之本票1 張後（其詳如附
    表編號二所示；共同發票人鄭國隆、蘇淑嬌均親自簽名，陳
    瑤管部分授權甲○○代為簽名），李淑琳再委託不知情呂林
    浩惠代書事務所之張美芬行使持向澎湖地政事務所申請抵押
    權設立登記予僑融公司，然嗣因該貸款案送件時未檢附乙○○之印鑑證明書，經澎湖地政事務所於83年7 月21日通知補
    正，甲○○遂復於83年7 月22日至澎湖縣馬公市○○路之華
    信理髮店，以辦理土地分割為由，向乙○○之妻陳丙○○索
    取乙○○之圓形印鑑章1 顆及印鑑證明書1 份。甲○○於取
    得乙○○之圓形印鑑章1 個及印鑑證明書1 份後，交由李淑
    琳再轉交予張美芬於83年7 月25日再持至澎湖縣地政事務所
    補正，並將偽造之乙○○方形印文劃掉作廢，改盜用乙○○
    之圓形印章，盜蓋乙○○之圓形印文於抵押權設定契約書（
    2 份），土地登記申請書上（其詳如附表編號一所示）使不
    知情之承辦地政公務人員，於83年7 月26日，將此不實之事
    項，登載於職務上所掌之土地登記簿上，即將乙○○列為債
    務人及義務人，以其所有上開土地應有部分1/2 ，連同另一
    義務人陳瑤管應有部分1/2 ，設定800 萬元本金最高限額抵
    押權予僑融公司，並為擔保同一借款。又甲○○為擔保同一
    借款，復於連續於83年7 月25日、83年7 月26日、83年7 月
    31日，與李淑琳、鄭國隆共同基於上開同一偽造私文書之概
    括犯意，先後3 次偽造乙○○署押、及持前揭偽刻之方型印
    章偽造乙○○之方形印文在僑融公司與鄭國隆之新隆華商行
    間之食品買賣契約書上，並以乙○○為契約連帶保證人，先
    後共計3 份（其詳如附表編號三、四、五所示），而連同上
    開偽造之本票，由李淑琳持向僑融公司行使，致足以生損害
    於乙○○、僑融公司及澎湖縣地政事務所關於地籍之管理之
    正確性。嗣僑融公司則於辦妥上開抵押權之設定及取得該紙
    本票後，乃先後於83年7 月22日、同年8 月4 日匯入鄭國隆
    所經營之新隆華商行在臺灣省合作金庫澎湖支庫（後改為合
    作金庫銀行澎湖分行）及李淑琳擔任負責人之瑋瑜國際貿易
    有限公司（下稱瑋瑜公司）於第一商業銀行澎湖分行所開立
    之存款帳戶，其金額分別為4 百萬元及3 百萬元，李淑琳除
    將其中172 萬3055元交付甲○○外（甲○○向僑融公司貸款
    200 萬元經扣除預繳利息，則實際僅取得172 萬3055元），
    其餘5 百萬元則由鄭國隆、李淑琳分別取得。嗣因乙○○於
    84年1 月下旬，接獲臺灣臺北地方法院84年度票字第1173號
    本票准許強制執行之裁定，始知悉前情。
二、案經乙○○訴由臺灣澎湖地方法院檢察署檢察官偵查起訴。
    理  由
壹、程序部分：
一、92年2 月6 日刑事訴訟法修正施行前之證據:
    按92年2 月6 日修正施行之刑事訴訟法施行法第7 條之3 規
    定：中華民國92年1 月14日修正通過之刑事訴訟法施行前，
    已繫屬於各級法院之案件，其以後之訴訟程序，應依修正刑
    事訴訟法終結之，但修正刑事訴訟法施行前已依法定程序進
    行之訴訟程序，其效力不受影響。其立法意旨謂：中華民國
    92年1 月14日修正刑事訴訟法施行前，已繫屬於各級法院之
    案件，其以後之訴訟程序，應依修正刑事訴訟法終結之。但
    為避免程序之勞費，本諸舊程序用舊法，新程序始用新法之
    一般法則，各級法院於修正之刑事訴訟法施行前，已依法踐
    行之訴訟程序（包含相關證據法則之適用），其效力不受影
    響。故而，對於提起上訴之案件，於修正刑事訴訟法施行前
    ，原審法院就可得為證據之證據，已依法定程序調查者，其
    效力亦不受影響，爰增訂本條，以資適用等語。故本件92年
    1 月14日修正刑事訴訟法施行前於各級法院審理中所提示被
    告之證據，均得作為證據，合先敘明。
二、另本件其餘92年2 月6 日刑事訴訟法修正施行後之證據：
    按被告以外之人於審判外之陳述，雖不符前4 條之規定，而
    經當事人於審判程序同意作為證據，法院審酌該言詞陳述或
    書面陳述作成時之情況，認為適當者，亦得為證據，刑事訴
    訟法第159 條之5 定有明文。本判決其餘所引用之證據資料
    （詳後引證據），其中傳聞證據部分，縱無刑事訴訟法第15
    9 條之1 至第159 條之4 或其他規定之傳聞證據例外情形，
    亦因檢察官、辯護人及被告或同意可作為證據使用，或未聲
    明異議，依刑事訴訟法第159 條之5 第1 項、第2 項之規定
    ，本院審酌該證據作成之情況，認為適當，應得為證據。
貳、實體上之認定
    被告甲○○對上開事實，已於本院坦承不諱（本院卷179 頁
    ），核與被害人乙○○指訴情節相符（臺灣澎湖地方法院檢
    察署87年度偵字第460 號卷；簡稱偵卷16-17 頁、20-21 頁
    、33頁、82-83 頁、90頁、123-124 頁、臺灣澎湖地方法院
    88年度訴字第16號卷；簡稱一審卷109 頁、本院89年度上訴
    字第883 號卷；簡稱本院上訴卷57頁），證人乙○○復證稱
    : 馬公市戶政事務所乙○○印鑑證明是我去辦的，是當天戶
    政機關開給我的日期，83年7 月22日，申請印鑑證明是被告
    告訴我父親（陳自見）土地分割、工廠建地之用。（你父親
    何以告訴你？）在辦理之前1 、2 個月就跟我說了。（有無
    同意被告使用你的印鑑章簽發本票、去設定抵押權契約書、
    登記書，當契約的保證人？）絕對不會。（有無交付印鑑證
    明給被告？）印鑑章我沒有交給被告，印鑑章是被告騙我太
    太說我叫他去拿的，我太太被騙交給被告的等語（本院95年
    度上更二字第346 號卷；簡稱本院上更二審卷88-90 頁）。
    另證人陳自見亦證稱: （83年間某日被告是否有前往你位於
    馬公市○○路12號的住處向你要告訴人的印鑑證明？）是，
    被告當時說印鑑證明要辦理分割土地等語（偵卷81-82 頁）
    ，亦核與證人陳丙○○證稱: 甲○○是在我上班的地方（華
    信理髮店）向我拿我先生乙○○印鑑證明及印章，為何要給
    他（甲○○）是因為他說我公公陳自見要給甲○○辦理土地
    分割等語（偵卷122-123 頁）及證稱: 甲○○向我拿這些資
    料，沒有提及要辦理貸款之用，甲○○只說土地要分割等語
    （本院上更二審卷63-66 頁）相符，復有系爭本票影本1 張
    （偵卷86頁）、台北地院84票1173號本票裁定影本（偵卷57
    頁）、台灣台北地方法院84北簡1280號判決及同院84簡上25
    1 號判決影本（偵卷59-53 頁）、僑融公司與鄭國隆食品買
    賣契約書影本3 份（偵卷66-69 頁）、被告87年12月18日當
    庭書寫筆跡（偵卷84頁）、抵押權設定契約書、土地登記申
    請書及相關證件資料（偵卷95-108頁）、澎湖縣湖西鄉戶政
    事務所乙○○印鑑證明（偵卷110 頁）、澎湖縣地政事務所
    土地登記案件補正通知書83年7 月21日澎地所一登字第395
    號（偵卷111 頁）、湖西鄉○○段610 地號土地登記簿謄本
    （偵卷114-116 頁）、澎湖縣地政事務所87年11年9 日八七
    澎地所一字第9014號函（一審卷43頁）、澎湖縣地政事務所
    89年4 月12日八九澎地所測字第1994號函（一審卷76頁）、
    鄭國隆、甲○○、李淑琳等人擔任新隆華商行借款契約連帶
    保證人所留存之印鑑及簽名（本院上訴卷40-4 5頁）、乙○○96年1 月31日當庭繪製土地位置圖（本院上更二審卷99頁
    ）在卷可按，足見被告甲○○當時以分割土地名義向陳丙○○取得乙○○印鑑證明及印鑑章並以乙○○名義偽造該本票
    之共同發票人、抵押權設定契約書、土地登記申請書、買賣
    契約書（以乙○○為契約連帶保證人）之事證已甚明確。又
    被告甲○○向僑融公司貸款200 萬元經扣除預繳利息，則實
    際僅取得172 萬3055元之事實，業據被告甲○○供承在卷（
    偵卷29頁）。又上開3 份買賣契約中之被告甲○○簽名雖係
    被告本人所簽，惟其中契約書中連帶保證人部分之乙○○簽
    名則係被告所為之事實，亦據被告供承在卷（偵卷33～34-1
    頁），而上開僑融公司與鄭國隆之新隆華商行間之食品買賣
    契約書3 份之金額分別為2 百53萬2800元、2 百53萬2800元
    及3 百79萬9200元，亦有該買賣契約附卷可憑，其合計與本
    票之金額同為8 百86萬4800元，均超出被告所實際取得172
    萬3055元，足證被告甲○○於該3 份買賣契約簽名時，理應
    知其借款金額不只200 萬元之事實，已甚顯明。又僑融公司
    將貸得之款項分別匯入鄭國隆與李淑琳夫妻2 人帳戶內之事
    實，業經本院分別向臺灣省合作金庫澎湖支庫及第一商業銀
    行澎湖分行調取提領上開僑融公司匯入款提領情形，其中由
    瑋瑜公司所簽發第一商業銀行澎湖分行票號0000000 號、83
    年8 月5 日期、面額50萬元支票1 張，即由鄭國隆所背書領
    取，且匯入臺灣省合作金庫澎湖支庫新隆華之4 百萬元，亦
    由鄭國隆領取之事實，復有臺灣省合作金庫澎湖支庫（91年
    7 月17日合金澎存字第0910003372號函）及第一商業銀行澎
    湖分行函（91年7 月18日一澎字第114 號函）及支票7 張及
    取款憑條2 張（附於被告鄭國隆之本院91年度上（二）字第
    126 號卷一102 至112 頁），故被告甲○○與李淑琳、鄭國
    隆有共同犯意聯絡，已甚顯明。綜上所述，被告自白情節，
    核與事實相符，本件事證明確，犯行洵堪認定。
參、論罪科刑、撤銷改判及沒收
一、新舊法比較：
    按行為後法律有變更者，適用行為時之法律，但行為後之法
    律有利於行為人者，適用最有利於行為人之法律，修正後刑
    法第2 條第1 項定有明文。再按本次法律變更，比較時應就
    罪刑有關之共犯、未遂犯、想像競合犯、牽連犯、連續犯、
    結合犯，以及累犯加重、自首減輕暨其他法定加減原因（如
    身分加減）與加減例等一切情形，綜其全部罪刑之結果而為
    比較（最高法院95年5 月23日95年度第8 次刑庭會議決議參
    照）。查本件被告行為後，有關論罪科刑所適用之刑法業於
    94年2 月2 日修正公布，95年7 月1 日起施行，而有下列變
    更，茲分述如下：
（1）法定罰金刑部分:
    被告所犯刑法第201 條第1 項偽造有價證券罪及同法第214
     條 使公務員登載不實罪之法定罰金刑而言，95年6 月14日
    修正公布之刑法施行法第1 條之1 將其貨幣單位及提高額度
    另作規定，換算結果與舊法固無不同，然修正前之第33條第
    5 款原規定罰金刑為銀元1 元以上即新臺幣3 元以上，修正
    後該條款則將罰金刑提高為新臺幣1 千元以上，並以百元計
    算之，依刑法第35條所規定刑之輕重比較，該等罪名之刑度
    應以行為時之法律規定較有利。
（2）連續犯：
    修正後刑法第56條已刪除連續犯之規定，而本案被告先後多
    次偽造文書犯行，均時間緊接，所犯構成要件相同，均顯係
    基於概括之犯意為之，依修正前刑法第56條均屬連續犯，以
    一罪論，但得加重其刑至2 分之1 ；惟如依新法規定，因連
    續犯業已刪除，即應按數罪之規定併罰，數罪併罰之結果，
    顯較諸以一罪論而加重其刑至2 分之1 之結果不利於被告；
    比較新舊法結果，以修正前刑法較有利於被告。
（3）共同正犯:
    被告甲○○與李淑琳、鄭國隆行為時刑法第28條原規定：
   「二人以上共同『實施』犯罪之行為者，皆為共同正犯」。
    行為後該條修正為：「二人以上共同『實行』犯罪之行為者
    ，皆為共同正犯」。將舊法之「實施」修正為「實行」。原
    「實施」之概念，包含陰謀、預備、著手及實行等階段之行
    為，修正後僅共同實行犯罪行為始成立共同正犯。是新法共
    同正犯之範圍已有限縮，排除陰謀犯、預備犯之共同正犯。
    新舊法就共同正犯之範圍既因此而有變動，自屬犯罪後法律
    有變更，而非僅屬純文字修正，應有新舊法比較適用之問題
    （最高法院96年度台上字第934 號判決意旨參照），且依新
    法並較有利於被告，故應適用新法。
（4）牽連犯:
    被告行為後，刑法第55條牽連犯規定，亦業於94年2 月2 日
    修正公布刪除，並於95 年7月1 日施行，此刪除雖亦非犯罪
    構成要件之變更，但亦顯已影響行為人刑罰之法律效果，自
    亦屬法律有變更。比較新、舊法律結果，因舊法係依牽連犯
    規定論以一罪，新法則應依行為數分別論罪，自以舊法較有
    利於被告，依刑法第2條 第1 項前段規定，仍應適用較有利
    於被告之行為時法律即舊法論以牽連犯（最高法院95年第8
    次刑事庭會議決議參照），應以修正前之規定較有利於被告
    。
（5）修正前刑法第59條原規定「犯罪之情狀顯可憫恕者，得酌
     量減輕其刑」，修正後則改為「犯罪之情狀顯可憫恕，認
     科以最低度刑仍嫌過重者，得酌量減輕其刑」，惟依該條
     修正理由乃謂依實務見解，本條係關於裁判上減輕之規定
     ，必於審酌一切之犯罪情狀，在客觀上顯然足以引起一般
     同情，認為縱予宣告法定最低刑度猶嫌過重者，始有其適
     用。故乃增列文字將此適用條件予以明文化。由是可知，
     修正前後有關本條酌減之規定對行為人並無有利或不利之
     差異，當無比較新舊法之問題，附此敘明。
（6）綜上，依整體比較之結果，上開規定以適用行為時之舊法
     於被告較為有利，爰均依刑法第2 條第1 項前段之規定，
     適用行為時均依修正前之刑法規定予以論處。
（7）緩刑宣告條文之變更：
     修正前刑法第74條第1 項第2 款原規定前受有期徒刑以上
     刑之宣告，執行完畢或赦免後，5 年以內未曾受有期徒刑
     以上刑之宣告者，得宣告緩刑，且依修正前刑法第93條第
     1 項規定，緩刑期間內得付保護管束，另於同法第75條規
     定僅須於緩刑期間內更故意犯罪、或緩刑前故意犯罪，而
     在緩刑其內受有期徒刑以上之宣告者，即可撤銷緩刑。修
     正後刑法第74條除維持前述宣告刑之限制外，另改以「未
     曾因故意犯罪受有期徒刑以上刑之宣告者」即可宣告緩刑
     ，並增列同條第2 項規定法院得課予被告一定之負擔，惟
     同法第75條則規定須行為人於「緩刑期內因故意犯他罪，
     而在緩刑期內受不得易科罰金之有期徒刑以上刑之宣告確
     定」或「緩刑前因故意犯他罪，而在緩刑期內受不得易科
     罰金之有期徒刑以上刑之宣告確定」，方得撤銷緩刑，且
     須於判決確定後6 月以內始可為之。綜此以觀，修正後刑
     法針對緩刑雖增列法院得課予被告一定義務之負擔，然此
     舉乃係協助被告於緩刑期間內徹底糾正其犯行，藉以貫徹
     緩刑宣告之目的，此外更同時放寬宣告緩刑之要件，且限
     制撤銷緩刑之要件，避免因社會非難程度較輕之過失犯、
     及惡性輕微或偶發性犯罪之行為人因此喪失改過自新之機
     會。準此，茲就修正前、後刑法關於緩刑之相關規定加以
     合併比較，本院乃認應以修正後刑法關於緩刑之規定較有
     利於被告（最高法院95年第8 次刑事庭會議結論亦採同一
     見解），故應依刑法第2 條第1 項但書，適用裁判時、即
     修正後刑法關於緩刑之相關規定作為應否宣告緩刑之依據
     。
二、按本票係可資流通市面之票據，為刑法第201 條規定之有價
    證券（最高法院31年上字第409 號判例參照），核被告甲○○所為就附表編號一、三、四、五部分，而係涉犯刑法第21
    6 條、第210 條之行使偽造私文書罪，其於83年7 月20日同
    時偽造抵押權設定契約書、土地登記申請書之行為，則係基
    於一個犯意接續為之，僅成立一罪。被告偽造、盜用印章、
    署押之行為，為偽造私文書行為之一部，不另論罪，其偽造
    印章部分，係委託不知情之刻印者為之，為間接正犯。被告
    偽造私文書後進而行使，其偽造私文書之低度行為為高度之
    行使行為所吸收，僅論以行使偽造私文書罪一罪，被告就83
    年7 月10日行使偽造私文書部分，係委託不知情之張美芬為
    之，為間接正犯。就附表編號二部分，係犯刑法第201 條第
    1 項之偽造有價證券罪，被告偽造本票中乙○○之簽名署押
    、印文之行為，為偽造有價證券之階段行為，不另論罪，其
    行使偽造有價證券之低度行為為高度之偽造行為所吸收，僅
    論以高度之偽造有價證券罪一罪。被告又於83年7 月20日委
    託不知情之張美芬向地政事務所提出使不知情之澎湖縣地政
    事務所之公務人員據以登載於職務上所掌之土地登記簿上，
    係犯刑法第214 條之使公務員登載不實事項罪，此部分係委
    託不知情之張美芬為之，亦為間接正犯。又公訴人就附表編
    號三、四、五部分，認係涉犯刑法第217 條之偽造署押罪，
    尚有未洽，惟基本事實相同，此部分起訴法條應予變更。被
    告前後多次行使偽造私文書，其時間緊接，所犯罪名同一，
    顯係基於概括之犯意反覆為之，為連續犯，應依刪除前刑法
    第56條規定論以連續犯之一罪。被告甲○○與李淑琳、鄭國
    隆就上開行使偽造私文書罪，使公務員登載不實罪，偽造有
    價證券罪間，均有犯意之聯絡與行為之分擔，均為共同正犯
    ，應依修正前刑法第28條規定論以共同正犯。被告所犯行使
    偽造私文書罪、偽造有價證券罪、使公務員登載不實事項罪
    3 罪間，有方法結果之牽連關係，應依刪除前刑法等55條後
    段牽連犯之規定，從其較重之偽造有價證券罪處斷。另公訴
    人就附表編號一部分及使公務員登載不實部分雖未據起訴，
    惟此部分與起訴部分有連續犯或方法結果之牽連關係，而為
    裁判上一罪，亦為起訴效力所及，依審判不分之原則，本院
    自得併予審理，附此敘明。又按刑法偽造有價證券罪之法定
    最低度刑為3 年以上有期徒刑，處罰甚重。被告案發之際，
    為辦理房屋貸款，需款孔急，一時失慮而為上開犯行，今本
    票原具流通之性質，然被告偽造本票並加以行使之目的，係
    為取得現金貸款，而配合提出本票供擔保之表象，與一般偽
    造票據混充流傳而嚴重危害市場交易秩序之態樣有別，影響
    金融秩序不大，且其雖申請貸款8 百萬元，惟實際取得之現
    款僅172 萬餘元，考量其惡性及犯罪情狀，在客觀上顯足以
    引起一般之同情，若宣告處以偽造有價證券之法定最低度刑
    有期徒刑3 年，猶嫌過苛，情輕法重，併依刑法第59條之規
    定酌減其刑。
三、原審據以論罪科刑，固非無見，惟查：（1） 被告與李淑琳
    、鄭國隆共同偽造本票中乙○○印文、署押及在新隆華商行
    間之食品買賣契約書、抵押權設定契約書、土地登記申請書
    偽造乙○○印文、署押，原審僅認定被告、李淑琳2 人間有
    共同犯意聯絡及行為分為共同正犯，已有未合。（2） 被告
    另犯使公務員登載不實罪及附表編號一部分之犯罪，與被告
    上開論罪部分有裁判上一罪關係，業如上述，原審判決未併
    予審理，自有未合；（3） 被告共同偽造食品買賣契約後行
    使，係犯行使偽造私文書罪，已如上述，原審判決認係犯刑
    法第217 條第1 項之偽造印章、署押、印文罪，亦有違誤；
    （4） 原審未考量被告偽造本票並加以行使之目的，係為取
    得現金貸款，而配合提出本票供擔保之表象，並未嚴重影響
    金融秩序，而依刑法第59條酌予減刑，則有未當。（5） 偽
    造之乙○○方形印章1 個，未經證明已經滅失，應併予宣告
    沒收（詳如後述），原審判決未併依刑法第219 條之規定宣
    告沒收，亦有未恰。被告甲○○上訴意旨否認犯罪，然已於
    本院坦承犯行（本院卷179 頁），雖無理由，惟原審判決既
    有上開可議之處，自應由本院將原判決撤銷改判。爰審酌被
    告一己私利而偽造其叔叔乙○○為共同發票人之本票以擔保
    自己之借款，所造成他人之損害不輕，惟考量其並無前科犯
    行，素行尚可，認其應係一時失慮致罹刑典，且犯後已坦承
    犯行，並表示願意儘賠量償被害人之損失及其他一切情狀，
    量處如主文第2 項所示之刑。又被告未有犯罪前科，有台灣
    高等法院被告前案紀錄表1 份在卷可按，其因一時失慮，偶
    罹刑典，經此偵審程序及罪刑之宣告，當知所警惕，信無再
    犯之虞，是本院認所宣告之刑以暫不執行為適當，爰就均宣
    告緩刑4 年，以啟自新。另考量被告上開犯罪情狀，認除前
    開緩刑之宣告外，有賦予被告一定金額負擔以賠償被害人之
    必要，審酌被告犯罪情節及所得利益等事項，併予諭知被告
    應於98年4 月30日前向被害人乙○○支付40萬元，以彌補被
    害人部分損失。另附表編號二所示本票中偽造乙○○為發票
    人部分，應依刑法第205 條規定沒收，至其他發票人部分，
    因其簽名為真正，業據渠等供承在卷，其他部分仍為有效之
    票據，其他部分自不得宣告沒收。又編號三、四、五所示偽
    造之乙○○署押3 枚、方形印文3 枚及偽造之乙○○方形印
    章1 個，因認方形印章1 個不能證明已經滅失，均應依刑法
    第219 條之規定宣告沒收，至偽造附表編號一所載之乙○○
    方形印文部分，因已經被告劃線作廢，此部分自無庸另為沒
    收之諭知，併此敘明。
據上論斷，應依刑事訴訟法第369 條第1 項前段、第364 條、第
299 條第1 項前段、第300 條，刑法第2 條第1 項前段、、第59
條、第74條第1 項第1 款、第2 項第3 款、第201 條第1項 、第
216 條、第210 條、第214 條、第205 條、第219 條、修正前刑
法第28條、第55條後段、第56條，刑法施行法第1 條之1第2項，
判決如主文。
本案經檢察官姜麗儒到庭執行職務。
中    華    民    國    97      年     12       月    3    日
                  刑事第八庭    審判長法  官   洪兆隆
                                      法  官   郭玫利
                                      法  官   李政庭
以上正本證明與原本無異。
如不服本判決應於收受本判決後10日內向本院提出上訴書狀，其
未敘述上訴理由者，並得於提起上訴後10日內向本院補提理由書
狀（均須按他造當事人之人數附繕本）「切勿逕送上級法院」。
中    華    民    國    97      年     12       月    3    日
                                      書記官   吳福連
附表：
┌─┬──────┬────────┬─────────┬───────┐
│編│日        期│名            稱│盜用或偽造之署押、│備          註│
│號│            │                │印文及個數        │              │
├─┼──────┼────────┼─────────┼───────┤
│一│年７月日│抵押權設定契約書│偽造乙○○之印文（│偽造之方形印文│
│  │            │（2份）         │方形）1 份3 枚、另│已經作廢，無庸│
│  │            │                │1 份4 枚，嗣將方形│沒收。        │
│  │            │                │印文作廢，改盜用陳│              │
│  │            │                │耀星之圓形印文1 份│              │
│  │            │                │3 枚，另1 份5枚。 │              │
│  │            ├────────┼─────────┤              │
│  │            │土地登記申請書  │偽造乙○○之方形印│涉犯行使偽造私│
│  │            │                │文1 枚，嗣將方形印│文書罪。      │
│  │            │                │文作廢，改盜用陳耀│              │
│  │            │                │星之圓形印文5枚。 │              │
├─┼──────┼────────┼─────────┼───────┤
│二│年７月日│本票1張         │偽造乙○○之署押1 │涉犯偽造有價證│
│  │            │發票人為鄭國隆、│枚、方形印文1枚。 │券罪。        │
│  │            │蘇淑嬌、陳瑤管、│                  │              │
│  │            │乙○○到期日為│                  │              │
│  │            │年月日票面金│                  │              │
│  │            │額為8,864,800 元│                  │              │
│  │            │。              │                  │              │
├─┼──────┼────────┼─────────┼───────┤
│三│年７月日│僑融公司與鄭國隆│偽造乙○○署押1 枚│涉犯行使偽造私│
│  │            │間食品買賣契約，│、方形印文1枚。   │文書罪。      │
│  │            │金額為2,532,800 │                  │              │
│  │            │元。            │                  │              │
├─┼──────┼────────┼─────────┼───────┤
│四│年７月日│僑融公司與鄭國隆│偽造乙○○署押1 枚│涉犯行使偽造私│
│  │            │間食品買賣契約，│、方形印文1枚。   │文書罪。      │
│  │            │金額為2,532,800 │                  │              │
│  │            │元。            │                  │              │
├─┼──────┼────────┼─────────┼───────┤
│五│年７月日│僑融公司與鄭國隆│偽造乙○○署押1 枚│涉犯行使偽造私│
│  │            │間食品買賣契約，│、方形印文1枚。   │文書罪。      │
│  │            │金額為3,799,200 │                  │              │
│  │            │元。            │                  │              │
└─┴──────┴────────┴─────────┴───────┘
附錄本判決論罪之法條：
中華民國刑法第201條：
意圖供行使之用，而偽造、變造公債票、公司股票或其他有價證
券者，處3 年以上10年以下有期徒刑，得併科3 千元以下罰金。
行使偽造、變造之公債票、公司股票或其他有價證券，或意圖供
行使之用，而收集或交付於人者，處1 年以上7 年以下有期徒刑
，得併科3 千元以下罰金。
刑法第216條：
行使第二百十條至第二百十五條之文書者，依偽造、變造文書或
登載不實事項或使登載不實事項之規定處斷。
刑法第210條：
偽造、變造私文書，足以生損害於公眾或他人者，處五年以下有
期徒刑。
刑法第214條：
明知為不實之事項，而使公務員登載於職務上所掌之公文書，足
以生損害於公眾或他人者，處三年以下有期徒刑、拘役或五百元
以下罰金。


司法院資訊處製作；財團法人民間司法改革基金會備份。
